臺灣高雄地方法院民事裁定
109年度消債更字第5號
聲  請  人  吳宏宗  
0000000000000000

代  理  人  李榮唐律師
上列當事人因消費者債務清理事件聲請更生，本院裁定如下：
    主  文
聲請人吳宏宗自中華民國一百零九年四月十四日下午四時起開始
更生程序。
命司法事務官進行本件更生程序。
    理  由
一、聲請意旨略以：伊無力清償債務，曾依消費者債務清理條例
    向高雄銀行提出前置協商方案成立，約定自民國98年7月起
    ，分180期，利率0％，每月清償新臺幣（下同）5,850元，然
    勉為償還數期後仍不得已毀諾。因聲請人有不能清償債務或
    有不能清償之虞，復未經法院裁定開始清算程序或宣告破產
    ，爰聲請更生等語。
二、按債務人不能清償債務或有不能清償之虞者，得依本條例所
    定更生或清算程序，清理其債務。債務人無擔保或無優先權
    之債務總額未逾12,000,000元者，於法院裁定開始清算程序
    或宣告破產前，得向法院聲請更生。法院開始更生程序之裁
    定，應載明其年、月、日、時，並即時發生效力。法院裁定
    開始更生或清算程序後，得命司法事務官進行更生或清算程
    序，必要時得選任律師、會計師或其他適當之自然人或法人
    一人為監督人或管理人。消費者債務清理條例（下稱消債條
    例）第3條、第42條第1項、第45條第1項及第16條第1項分別
    定有明文。
三、經查：
  ㈠聲請人於98年間協商成立（本院98年度司消債核字第133號裁
    定認可債務清償方案）後，繳納至99年4月（共10期）即未
    行繳款，最大債權銀行高雄銀行於99年6月報送毀諾（見本
    案卷第18頁遠東銀行陳報狀及第74頁至第82頁高雄銀行陳報
    狀、本院98年度司消債核字第133號裁定暨協議書等），而
    聲請人於協商時，固切結每月收入為29,500元，有聲請人協
    商時之收入切結書可考（見本案卷第80頁），惟聲請人稱99
    年4月間任職之泡沫紅茶飲料店結束營業故伊失業等語（見
    本案卷第106頁），復依勞工保險被保險人投保資料表所示
    ，聲請人於88年12月間退保，嗣於103年8月間始再投保於高
    雄縣玻璃裝配業職業工會（見本院108年度司消債調字第646
    號卷，下稱調解卷，第15頁反面），是銀行通報毀諾時即99
    年6月，聲請人並未受雇任何公司或商號而投保勞保，以其
    工作狀況非屬固定致無法負擔每月5,850元之還款金額，應
    屬不可歸責於聲請人之事由致不能履約，並無違常。是聲請
    人主張其於與債權銀行達成前開協商結論後，已因不可歸責
    於己之事由致履行顯有重大困難，尚屬可信。
  ㈡次查，聲請人於106年及107年度申報所得均為0元，惟其自陳
    聲請更生前2年內每月有薪資所得約31,000元，名下有2004
    年出廠之日產汽車1部，勞工保險投保於高雄縣玻璃裝配業
    職業工會，投保薪資為23,100元，另有富邦人壽1張保單解
    約金49,474元。又聲請人自103年4月起於互聯興企業有限公
    司擔任業務，從事業務推廣及貨運派送，據互聯興企業公司
    函覆之薪資明細表所載108年10月至12月之每月收入均為31,
    000元，未領取社會局補助等情，此有財產及收入狀況說明
    書（調解卷第4頁至第5頁）、債權人清冊（調解卷第6頁）
    、財團法人金融聯合徵信中心前置協商專用債權人清冊（調
    解卷第8頁至第9頁）、信用報告（調解卷第10頁）、財政部
    高雄國稅局106年及107年度綜合所得稅各類所得資料清單及
    總歸戶財產查詢清單（調解卷第11頁至第13頁）、勞工保險
    被保險人投保資料表（調解卷第15頁）、戶籍謄本（本案卷
    第26頁）、商業保險投保資料查詢結果表（本案卷第40頁）
    、員工在職證明書（本案卷第31頁）、薪資明細表（本案卷
    第20頁）、收入切結書（調解卷第14頁）、存摺（本案卷第
    32頁至第37頁）、富邦人壽保險股份有限公司陳報狀（本案
    卷第107頁）、高雄市政府社會局社會福利資訊料查詢表（
    本案卷第15頁至第17頁）等在卷可參，至互聯興企業有限公
    司於109年1月14日開立之員工在職證明書上載「到職日期10
    8年11月1日」，聲請人陳稱因公司恐勞資爭議，不願出具追
    溯實際到職日103年4月8日之在職證明等語（見本案卷第63
    頁及第85頁），另聲請人名下之郵政存簿儲金簿自107年12
    月起迄今共7筆「委入帳」款項，金額3,804元至10,000元不
    等，合計42,836元，係聲請人於奇摩拍賣平台出售自有二手
    商品之價金（參本案卷第63頁至第66頁、第94頁至第96頁）
    ，則在查無聲請人有其他收入來源之情形下，佐以其106、1
    07年度均無申報所得紀錄，聲請人及互聯興企業公司均已提
    出薪資證明，聲請人主張之工作及收入狀況應可採信，是本
    院即以每月薪資31,000元作為核算其現在償債能力之基礎，
    堪認妥適。
  ㈢關於聲請人個人日常必要支出部分，聲請人陳稱其租屋，與
    母親、胞弟同住，每月房租8,000元，未領取租金補助，此
    有房屋租賃契約書、存款憑條及高雄市政府都市發展局函在
    卷可稽（本案卷第41頁至第43頁、第73頁）。按債務人必要
    生活費用，以最近一年衛生福利部或直轄市政府所公告當地
    區每人每月最低生活費一點二倍定之，消債條例第64條之2
    第1項定有明文。本院參酌衛福部社會司所公告109年度高雄
    市最低生活費標準為13,099元。又該最低生活費用之標準，
    係照當地最近1年平均每人消費支出60％，依其基準之家庭收
    支調查報告調查表格式所示有關經常性支出之調查項目，其
    原即包括利息支出、食品、衣著、房租及水費、電費、醫療
    保健、交通、娛樂、教育等基本生活需求。本院認在聲請人
    並無特殊需求，應以此最低生活費之1.2倍即15,719元認係
    其個人必要生活費用。
  ㈣至扶養部分，聲請人主張扶養父、母親，每月扶養費各2,000
    元。按直系血親相互間，互負扶養之義務，民法第1114條第
    1款定有明文。查聲請人父親吳信義為27年生，106年及107
    年度申報所得分別為946元、0元，名下無財產，於83年5月
    領取勞保老年一次給付1,006,200元，現每月領取國民年金3
    ,628元及中低老人生活津貼7,463元，聲請人母親吳陳麗美
    為35年生，106年及107年度申報所得均為0元，名下無財產
    ，於90年6月領取勞保老年一次給付226,953元，現每月領取
    國民年金614元及中低老人生活津貼7,463元，此有戶籍謄本
    、所得資料及財產查詢清單、存摺、勞動部勞工保險局函、
    高雄市政府社會局社會福利資訊料查詢表、稅務電子閘門財
    產所得調件明細表附卷可憑（本案卷第26頁至第30頁、第38
    頁至第39頁、第53頁至第56頁、第60頁、第83頁）。本院認
    聲請人之父母就領取年金及金不足部分均有受聲請人扶養之
    必要，扶養費用部分，依消費者債務清理條例第64條之2第1
    項及第2項規定，債務人必要生活費用，以最近一年衛生福
    利部或直轄市政府所公告當地區每人每月最低生活費一點二
    倍定之；受扶養者之必要生活費用，準用第1項規定計算基
    準數額，並依債務人依法應負擔扶養義務之比例認定之，而
    109年度高雄市每人每月生活所必需即為最低生活費標準13,
    099元之1.2倍即15,719元，則聲請人之父母每人每月之必要
    生活費應為15,719元，再扣除所領取之年金及津貼，由聲請
    人與另2名扶養義務人（參本案卷第22頁家族系統表）共同
    分擔後，以每人4,090元【計算式：（15,719×2－3,000－000－
    0,463×2）÷3＝4,090】為度，而聲請人主張每月支出扶養費
    共4,000元，與本院計算之基準相當，係屬合理
  ㈤綜上所述，以聲請人現每月收入31,000元為其償債能力基準
    ，扣除個人必要生活費15,719元及父母扶養費4,000元後，
    餘11,281元，而聲請人目前負債總額為1,628,616元（參聯
    徵中心債權人清冊，包含：高雄銀行、花旗銀行、匯豐銀行
    、遠東銀行、中國信託銀行、良京實業公司、第一金融資產
    公司），扣除富邦人壽保險解約金49,474元，以聲請人每月
    所餘按月攤還結果，需約12年【計算式：（1,628,616－49,4
    74）÷11,281÷12＝11.7】始能清償完畢，應認其已不能清償
    債務。此外，聲請人無擔保或無優先權之債務總額未逾12,0
    00,000元，且無消債條例第6條第3項、第8條或第46條各款
    所定駁回更生聲請之事由存在，則聲請人聲請更生為有理由
    ，應予准許，爰命司法事務官進行本件更生程序。
四、依消債條例第11條第1項、第45條第1項，裁定如主文。
中　　華　　民　　國　　109 　年　　4 　　月　　14　　日
                  民事庭　法　官  　賴寶合
以上正本係照原本作成。
本裁定不得抗告。
中　　華　　民　　國　　109 　年　　4 　　月　　14　　日
                          書記官    胡美儀